臺灣臺北地方法院民事判決　　　　　　　　　　　　八十八年度訴字第三八六六號
　　原　　　告　　劉新嘉即祭祀公業劉秉盛管理人
　　被　　　告　　甲○即王楊慧君之遺產管理人
右當事人間請求給付稅金事件，本院判決如左：
    主      文
被告應給付原告新臺幣壹佰零肆萬捌仟肆佰零陸元，及自民國八十九年六月十五日起
至清償日止，按年息百分之五計算之利息。
被告向祭祀公業劉秉盛承租坐落臺北縣新店市○○段七七四、七九一地號面積各為壹
佰參拾點玖參、柒佰貳拾伍點肆柒平方公尺土地之租金，准自民國八十六年二月三日
起調整為每年蓬萊白米貳萬零貳佰伍拾參點捌陸臺斤。
訴訟費用由被告負擔。
本判決第一項於原告以新臺幣拾伍萬元供擔保後，得假執行。
    事      實
甲、原告方面：
  一、聲明：除假執行供擔保金額外，如主文所示。
  二、陳述：
  （一）坐落臺北縣新店市○○段七七四、七九一地號面積各為一百三十點九三、七
        百二十五點四七平方公尺土地為祭祀公業劉秉盛所有，於民國四十八年五月
        間上開土地分別出租與訴外人何丕媛、嚴景蓮，租賃期間十五年即自四十七
        年九月起至六十二年九月止，約定租金為每坪每年黃穀零點四七四二臺斤（
        150\3162.946= 0.4742），地價稅由承租人負擔，嗣訴外人何丕媛、嚴景蓮
        分別將其租賃關係轉讓予王楊慧君，兩造並合意租金調整為每年每坪蓬萊白
        米三臺斤，惟租期屆滿後，王楊慧君仍然繼續使用系爭土地，祭祀公業劉秉
        盛並未表示反對之意思，依民法第四百五十一條規定，視為以不定期限繼續
        租賃契約。
  （二）王楊慧君承租系爭土地後，從未依約負擔地價稅，爰依兩造租賃契約之約定
        ，請求被告給付八十一年度起至八十七年度之地價稅新臺幣（下同）一百零
        四萬八千四百零六元及法定遲延利息如訴之聲明第一項。
  （三）按租賃物為不動產者，因其價值之昇降，當事人得聲請法院增減其租金，民
        法第四百四十二條定有明文。系爭土地位於新店市○○路○段北宜公路旁，
        交通便利，鄰有前國防部長高魁元之宿舍，警衛森嚴，附近別墅林立為一高
        級別墅區，價值已較四十八年承租當時上漲數十倍，申報地價亦調漲為每平
        方公尺四千四百元，公告現值更漲至每平方公尺二萬二千元，原告自得依民
        法第四百四十二條規定聲請鈞院增加租金。另原告將系爭土地毗鄰之第五０
        八之五及八四二地號等十一筆土地出租給國防部總務局，該十一筆土地之租
        金係依申報地價年息百分之十計算，基於公平性考量，系爭土地計算租金之
        標準至少亦應以申報地價年息百分之八點六即每年租金為蓬萊白米二萬零二
        百五十三點八六臺斤調整租金，始為恰當。
  （四）原告於八十六年二月三日即已向王楊慧君為調整租金之意思表示，依最高法
        院四十八年臺上字第五二一號判例，應得自原告為調整租金之意思表示時起
        調整租金，為此特依民法第四百四十二條規定，聲請鈞院將系爭租金自八十
        六年二月三日起調整為每年蓬萊白米二萬零二百五十三點八六臺斤。
  三、證據：提出土地登記謄本、租約影本、新店局十七支局八十二年八月十七日第
      一三七號存證信函影本、土地租用契約影本、明細表影本、本院八十七年度訴
      字二九二０號民事判決影本、臺北金南郵局八十六年二月一日第一二三號存證
      信函影本、臺北杭州郵局八十六年二月二十六日第三九０號存證信函影本、臺
      北縣稅捐稽徵處八十一至八十七年地價稅繳款書影本、地籍圖影本、本院九十
      年度管字第一０一號民事裁定影本及照片等件為證，並聲請調閱本院八十六年
      度重訴字第一三０二號調整租金事件民事卷宗、八十七年度訴字第二五一九號
      調整租金等事件民事卷宗。
乙、被告方面：
  一、聲明：請求駁回原告之訴。
  二、陳述：對於原告主張伊未付地價稅部分沒有意見，至於原告請求調整租金之事
      實、理由及請求調漲的比例也都沒有意見等語。
  三、證據：提出臺北縣計算公式影本、臺灣臺北地方法院八十七年度重訴字第七八
      五號民事判決影本、臺灣臺北地方法院八十六年度訴字第六八０號民事判決影
      本、臺灣高等法院八十六年度上字第一六０四號民事判決影本、地價稅節稅手
      冊影本、稅額計算公式影本等件為證，並聲請勘驗現場及函臺北縣稅捐稽徵處
      新店分處查詢系爭土地應繳納地價稅之金額。
    理      由
一、按臺灣之祭祀公業並無當事人能力，故關於祭祀公業之訴訟，應由其派下全體起
    訴或被訴，但設有管理人者，得以該管理人名義起訴或被訴，最高法院七十四年
    臺上字第一三五九號著有判例意旨可資參照。而關於祭祀公業之訴訟，以管理人
    名義起訴或被訴者，當事人欄應表明其為祭祀公業管理人，以表示其非以自己名
    義起訴或被訴。又關於公同共有嘗產之訴訟，如其公同關係所由規定之契約未明
    定得由何人起訴或被訴，則左列各項均為全國一般之習慣，通常可認嘗產公同共
    有人有以此為契約內容之意思，除有反證外，應分別情形依左列各項辦理：１、
    嘗產設有管理人者，其管理人如有數人，得共同以自己名義代表派下全體起訴或
    被訴，如僅一人，得單獨以自己名義代表派下全體起訴或被訴。２、嘗產管理人
    中之一人或數人，因與派下全體利害相反之事項訟者，其他管理人如有數人，
    得共同以自己名義代表派下全體起訴或被訴，如僅一人，得單獨以自己名義代表
    派下全體起訴或被訴，司法院院解字第三三二八號解釋意旨參照。本件原告劉義
    烈即祭祀公業劉秉盛之管理人，業於八十九年十一月二時六日經召開第三屆第一
    次派下員大會改選變更為劉新嘉，有臺北縣新店市公所九十年二月二十三日九０
    北縣店民字第三八九七號函影本乙件為證，劉新嘉具狀承受訴訟，於法核無不合
    ，應予准許，合先敘明。
二、按當事人死亡者，訴訟程序在有繼承人、遺產管理人或其他依法令應續行訴訟之
    人承受其訴訟以前當然停止；當事人喪失訴訟能力或法定代理人死亡或其代理權
    消滅者，訴訟程序在有法定代理人或取得訴訟能力之本人，承受其訴訟以前當然
    停止，民事訴訟法第一百六十八條、第一百七十條分別定有明文。又按上開條文
    所定之承受訴訟人，於得為承受時，應即為承受之聲明，他造當事人，亦得聲明
    承受訴訟，聲明承受訴訟，應提出書狀於受訴法院，由法院送達於他造，此觀同
    法第一百七十五條、第一百七十六條規定自明。查王楊慧君於訴訟進行中之八十
    九年十月二十五日死亡，經原告聲請由被告甲○即王楊慧君之遺產管理人承受訴
    訟，核無不合，應予准許。
三、按訴狀送達後，原告不得將原訴變更或追加他訴。但有下列各款情形之一者，不
    在此限：一、被告同意者。二、請求之基礎事實同一者。三、擴張或減縮應受判
    決事項之聲明者。四、因情事變更而以他項聲明代最初之聲明者。五、該訴訟標
    的對於數人必須合一確定時，追加其原非當事人之人為當事人者。六、訴訟進行
    中，於某法律關係之成立與否有爭執，而其裁判應以該法律關係為據，並求對於
    被告確定其法律關係之判決者。七、不甚礙被告之防禦及訴訟之終結者，民事訴
    訟法第二百五十五條第一項定有明文。經查，本件原告於八十八年九月九日起訴
    時，基於兩造租約，於訴之聲明第一項請求被告給付九十二萬零六百三十一元及
    其法定遲延利息。嗣於起訴狀繕本送達被告後，變更訴之聲明第一項為請求被告
    給付一百零四萬八千四百零六元及如聲明第一項所示之利息。原告前後訴之聲明
    變更僅係擴張應受判決事項之聲明，訴訟標的仍屬同一，且不甚礙被告之防禦及
    訴訟之終結，揆諸前揭法條，自應准許。
四、本件原告起訴主張之事實，業據其提出土地登記謄本、租約、新店局十七支局八
    十二年八月十七日第一三七號存證信函、土地租用契約、明細表、臺北金南郵局
    八十六年二月一日第一二三號存證信函、臺北杭州郵局八十六年二月二十六日第
    三九０號存證信函、臺北縣稅捐稽徵處八十一至八十七年地價稅繳款書、地籍圖
    、本院九十年度管字第一０一號民事裁定及照片等件為證，復為被告所不爭執，
    並經本院依職權勘驗現場，堪信為真實。
五、按系爭租約第九條約定：「現有應上田賦由甲方各戶按納租比例分別負擔，將來
    如政府徵收地價稅時，甲方各戶亦按租谷比例負擔，地價稅由甲乙雙方會同呈請
    地政機關依據本約分別劃撥以便各戶直接納稅。」本件系爭臺北縣新店市○○段
    第七七四、七九一地號土地之八十一至八十七年度之地價稅共為一百零四萬八千
    四百零六元，被告未曾給付系爭地價稅，已如前述，則原告請求被告給付系爭土
    地八十一至八十七年度之地價稅一百零四萬八千四百零六元及其法定遲延利息，
    自屬有據，應予准許。
六、按未定期限之不動產租賃，因其價值之昇降，當事人得聲請法院增減其租金，民
    法第四百四十二條定有明文，又房屋或土地之出租人，依民法第四百四十二條提
    起請求增加租金之訴，如起訴前之租金並未按原約定租額付清，則法院准許增加
    之判決，得自出租人為調整租金之意思表示時起算，最高法院四十八年臺上字第
    五二一號著有判例可參。經查，系爭臺北縣新店市○○段第七七四、七九一地號
    之土地，自四十八年起即未調整過租金，土地價值已較四十八年承租時上漲數十
    倍，申報地價亦調漲為每平方公尺四千四百元，公告現值更漲至每平方公尺二萬
    二千元，原告於八十六年二月三日即已向被告為調整租金之意思表示一情，為兩
    造所不爭執，已如前述，則原告主張依民事訴訟法第四百四十二條規定，自八十
    六年二月三日起，調整系爭土地租金，應屬有據。
七、末按調整不動產租賃之租金時，應斟酌不動產之價值、所處位置及其四周工商業
    繁榮情形，暨與鄰地租金相比較。經查，系爭土地位於臺北縣新店市○○路○段
    一二七巷一一號，距北宜路大路僅約一百公尺，交通便利，附近別墅林立為一高
    級別墅區，環境幽雅，此經本院勘驗現場並製有勘驗筆錄附卷可稽，是本院參酌
    上開情狀及被告對於原告請求之調漲幅度並無意見等情，認本件租金應調整為按
    系爭土地申報地價年息百分之八點六計算，即租金為每年蓬萊白米二萬零二百五
    十三點八六臺斤（每平方公尺申報地價四千四百元乘以八百五十六點四平方公尺
    乘以百分之八點六再除以每台斤十六元），始為正當。從而，原告提起本訴，請
    求被告自八十六年二月三日起調整租金為每年蓬萊白米二萬零二百五十三點八六
    臺斤，為有理由。
八、綜上所述，原告依據契約及民法第四百四十二條規定請求被告給付一百零四萬八
    千四百零六元，及自民事辯論意旨狀送達翌日即八十九年六月十五日起至清償日
    止，按年息百分之五計算之利息，暨請求被告向祭祀公業劉秉盛承租坐落臺北縣
    新店市○○段七七四、七九一地號面積各為一百三十點九三、七百二十五點四七
    平方公尺土地之租金，自調整租金之意思表示時即八十六年二月三日起調整為每
    年蓬萊白米二萬零二百五十三點八六臺斤，均為有理由，應予准許。
九、本判決第一項，原告陳明願供擔保聲請宣告假執行，核無不合，爰酌定相當之擔
    保金額，予以准許。
十、結論：本件原告之訴為有理由，依民事訴訟法第七十八條、第三百九十條第二項
    ，判決如主文。
中　　　華　　　民　　　國　　九十一　　年　　　七　　　月　　三十一　　日
                            臺灣臺北地方法院民事第一庭
                                            審判長法　　　官  張靜女
                                                  法　　　官  蕭胤瑮
                                                  法　　　官　雷淑雯
右為正本係照原本作成
如對本判決上訴，須於判決送達後廿日內向本院提出上訴狀
中　　　華　　　民　　　國　　九十一　　年　　　七　　　月　　三十一　　日
　　　　　　　　　　　　　　　　　　　　　　　　　法院書記官　高秋芬
